臺灣彰化地方法院刑事判決　　　　　　　 96年度訴字第434號
公　訴　人　台灣彰化地方法院檢察署檢察官
被　　　告　丙○○
　　　　　　　　　　（現於台灣彰化看守所羈押中）
指定辯護人　本院公設辯護人戊○○
上列被告因毒品危害防制條例案件，經檢察官提起公訴（96年度
偵字第1041號），本院判決如下：
    主  文
丙○○連續轉讓第一級毒品，累犯，處有期徒刑壹年肆月，減為
有期徒刑捌月；又明知為禁藥而轉讓，累犯，處有期徒刑柒月，
減為有期徒刑參月又拾伍日。應執行有期徒刑拾壹月。
    事  實
一、丙○○前因違反毒品危害防制條例案件，經台灣板橋地方法
    院以92年度訴字第1829號判決判處有期徒刑1年確定，又因
    偽造文書、詐欺、贓物等案件，經同院以92年度易字第2924
    號判決判處偽造文書部分有期徒刑3月、詐欺部分有期徒刑5
    月、贓物部分有期徒刑7月確定，前後兩案定應執行刑1年10
    月，於民國94年8月3日縮短刑期執行完畢。仍不知悛悔，明
    知海洛因、安非他命分別係毒品危害防制條例第2條第2項第
    1、2款之第一、二級毒品，安非他命並係行政院依管制藥品
    管理條例第3條規定公告之第二級管制藥品，不得轉讓，竟
    基於轉讓海洛因之概括犯意，於94年9月間某日起至同年11
    月9日間，在台北縣永和市○○路499號7樓好萊塢商務汽車
    旅館（下稱好萊塢旅館），連續無償轉讓足供一次施用份量
    之海洛因予丁○○，前後約10次。丙○○另基於轉讓安非他
    命之犯意，於94年11月16日凌晨，在好萊塢旅館833號室內
    ，無償轉讓安非他命供徐郁婷施用1次。
二、案經台北縣政府警察局新莊分局報告台灣士林地方法院檢察
    署呈請台灣高等法院檢察署檢察長命令移轉台灣板橋地方法
    院檢察署檢察官偵查終結，為不起訴之處分，依職權送再議
    ，經台灣高等法院檢察署檢察長認應繼續偵查而發回，嗣台
    灣板橋地方法院檢察署檢察官呈請台灣高等法院檢察署檢察
    長命令移轉台灣彰化地方法院檢察署檢察官偵查起訴。
    理  由
一、證據能力之認定：
（一）按被告以外之人於審判外之言詞或書面陳述，除法律有規
      定者外，不得作為證據。被告以外之人於偵查中向檢察官
      所為之陳述，除顯有不可信之情況者外，得為證據。被告
      以外之人於審判外之陳述，雖不符前4條之規定，而經當
      事人於審判程序同意作為證據，法院審酌該言詞陳述或書
      面陳述作成時之情況，認為適當者，亦得為證據。當事人
      、代理人或辯護人於法院調查證據時，知有第159條第1項
      不得為證據之情形，而未於言詞辯論終結前聲明異議者，
      視為有前項之同意。刑事訴訟法第159條第1項、第159條
      之1第2項、第159條之5分別定有明文。證人乙○○、徐郁
      婷、林楷紘於警詢中之陳述，雖屬被告以外之人於審判外
      之言詞陳述，然因被告及辯護人均未於言詞辯論終結前聲
      明異議，本院復審酌該言詞陳述係由證人出於自由意識而
      陳述，並無非法取證之情況，依刑事訴訟法第159條之5之
      規定，認上開證人於警詢之陳述，得採為認定本件犯罪事
      實所憑之證據。證人丁○○、甲○○、徐郁婷、乙○○、
      林楷紘等人於偵查中向檢察官所為證述，雖係被告以外之
      人於審判外之言詞陳述，為傳聞證據，然其等於偵查中向
      檢察官所為證述，均經具結，且本院審酌該等言詞陳述均
      係出於證人自由意識下所為之陳述，其等於偵查中之證詞
      ，亦無顯有不可信之情況，依刑事訴訟法第159條之1第2
      項規定，均得採為認定本件犯罪事實所憑之證據。
（二）次按被告以外之人於檢察事務官、司法警察官或司法警察
      調查中所為之陳述，與審判中不符時，其先前之陳述具有
      較可信之特別情況，且為證明犯罪事實存否所必要者，得
      為證據，刑事訴訟法第159條之2定有明文。其所謂「具有
      較可信之特別情況」（即學理上所稱之「特信性」），係
      指其陳述係在特別可信為真實之情況下所為者而言。例如
      被告以外之人出於自然之發言、臨終前之陳述，或違反自
      己利益之陳述等特別情形均屬之。蓋被告以外之人在類此
      特別情況下所為之陳述，就通常而言，其虛偽之可能性偏
      低，可信之程度較高，若該項陳述為證明犯罪事實存否所
      必要，依上規定，自得構成傳聞法則之例外，而承認其證
      據能力。（最高法院刑事判決94年度台上字第5490號判決
      意旨參照）。本件證人丁○○，經本院傳喚到庭作證，其
      審判中陳述與之前於司法警察調查中所為之陳述不符，經
      核上開證人供述之內容，確為關涉被告是否有轉讓海洛因
      犯行所不可或缺之證據，是上開證人於司法警察前之供述
      已符合前開必要性之要件，而其於警詢之供述是否得例外
      地作為證據使用，其關鍵乃在於是否具有較可信之特別情
      況，而應依據陳述人於警詢為陳述時之「外部情況」，亦
      即綜合陳述人之觀察、記憶、表達是否正確，及有無虛偽
      陳述之動機加以判斷，故應就調查筆錄製作之原因、過程
      及其功能等加以觀察其信用性，據以判斷該傳聞證據是否
      有特別可信之情況而例外具有證據能力。經查，證人丁○○於本院審理時供稱其於警詢時因警察很兇，所以證稱被
      告轉讓海洛因等語，然證人丁○○於同日偵查時仍證稱被
      告有無償轉讓海洛因予伊，請的意思就是不用錢的意思，
      警詢係實在等語。足見其所稱因警察很兇故為虛偽證言云
      云，顯然不可信。綜合各情，證人丁○○於警詢之陳述，
      係有特別可信之情況，合先敘明。
二、訊據被告丙○○固坦承轉讓安非他命予徐郁婷1次之事實，
    惟矢口否認有何轉讓海洛因之犯行，辯稱：伊係與丁○○合
    資購買毒品，並非轉讓毒品予丁○○云云。
三、經查：
（一）被告無償轉讓安非他命1次予徐郁婷之事實，業據被告坦
      承不諱，核與證人徐郁婷於警、偵訊之證述相符，且觀徐
      郁婷於94年11月16日為警查獲後，同日即送台北看守所觀
      察勒戒，有法務部線上查詢刑案人犯在監所最新資料報表
      （見板橋地檢95年度偵續字第369號卷第3頁背面），堪認
      被告前開出於任意性之自白與事實相符，足資採信。
（二）證人丁○○先於警詢時證稱：「丙○○免費提供我吸食毒
      品。我是94年11月16日3時許跟乙○○一起去文林北路264
      號，因為丙○○要向人買毒品，我是去向他要毒品吸食。
      」等語（見士林地檢94年偵字第12463號卷第28頁以下，
      94年11月16日警詢筆錄），又於同日偵查中證稱：「我們
      在文林北路等毒品，因為丙○○跟上手聯絡，他要向上手
      買毒品。海洛因我拿錢給丙○○一起去買的。我有錢就跟
      丙○○一起買，沒有錢的時候就叫他先請我吃一下。他請
      我的意思就是不用錢的意思。請約10次左右。」等語（同
      上偵查卷第75頁以下，94年11月16日偵查筆錄），嗣於95
      年8月10日偵查時翻稱：「94年11月16日警詢、偵查筆錄
      均實在。以前有跟丙○○一起出資去買。我沒有叫丙○○
      先請我再付錢給他。我當時是講我與丙○○一起去拿，看
      差多少錢我再補給丙○○，大概10幾次在永和好萊塢賓館
      。一人出一半的錢，丙○○知道賣主，我不知道，是他買
      來分一半給我，我再付錢給他。通常是我在車上等，丙○○下車取貨。我從來沒欠過他錢，我都是取貨就給錢。我
      與丙○○合買，是因為丙○○買到的東西比較好。」等語
      （95年8月10日偵查筆錄），其前後就被告有無免費提供
      海洛因供其施用乙節，為相反之證述。而其就與被告合資
      購買一事，先證稱：「以前有跟丙○○一起出資去買。我
      當時是講我與丙○○一起去拿，看差多少錢我再補給丙○○，大概10幾次在永和好萊塢賓館，沒有其他地方。一人
      出一半的錢，丙○○知道賣主，我不知道，是他買來分一
      半給我，我再付錢給他。通常是我在車上等，丙○○下車
      取貨。」等語（95年8月10日偵查筆錄），嗣於本院審理
      時又證稱：「被告沒有免費提供給我海洛因。我們是一起
      去買的。（有無在94年11月初前後2次在中和廟口附近電
      玩店一人出3千，向綽號阿狗購買4分之1海洛因？）有。
      （阿狗交毒品後，我們回到車上，我們兩人一人一半？）
      是的。」等語（96年7月12日審判筆錄），則其就合資購
      買之次數、地點、是否認識購毒之對象、有無下車購買毒
      品等節，均前後不一致，堪認其為迴護被告而為與事實不
      符合之證詞，其所證稱係合資購買一節，難予採信。而證
      人丁○○因證述與被告合資購買海洛因等虛偽之證詞，業
      經台灣板橋地方法院以96年度訴字第1845號判決認定犯偽
      證罪，判處有期徒刑6月。且被告亦曾坦承曾無償轉讓海
      洛因予丁○○一情（見士林地檢94年偵字第12463號卷第
      73頁），堪認證人丁○○前所證稱被告曾無償轉讓海洛因
      予被告之情，應與事實相符。
（三）至被告轉讓海洛因予丁○○之次數，證人丁○○於偵查中
      證述被告曾無償轉讓海洛因約10次等語，嗣雖改稱二人係
      合資購買10幾次，然其於本院審理時，經詢以何以偵查時
      說二人合資購買有10幾次，於本院審理時證稱僅有2次，
      證人丁○○即沉默不答之情形觀之，次數應以證人丁○○
      於偵查中證稱約10次之證詞為可採。本件事證明確，被告
      犯行洵堪認定。
三、按被告行為後，刑法於94年2月2日修正公布，95年7月1日施
    行，而刑法施行法亦於95年6月14日增訂第1條之1。修正後
    刑法第2條第1項規定：「行為後法律有變更者，適用行為時
    之法律。但行為後之法律有利於行為人者，適用最有利於行
    為人之法律。」係規範行為後法律變更所生新舊法律比較適
    用之準據法，於新法施行後，應適用修正後刑法第2條第1項
    之規定，為「從舊從輕」之比較。另於比較時應就罪刑有關
    之共犯、未遂犯、想像競合犯、牽連犯、連續犯、結合犯，
    以及累犯加重、自首減輕暨其他法定加減原因（如身分加減
    ）與加減比例等一切情形，本於「統一性及整體性原則」，
    綜其全部罪刑之結果而為比較。經查：
（一）修正前刑法第33條第5款規定：「主刑之種類如左：五、
      罰金：1元以上。」換算新台幣後，為新台幣3元以上。惟
      被告行為後新刑法第33條第5款係規定：「主刑之種類如
      下：五、罰金：新台幣1千元以上，以百元計算之。」舊
      法並非不利。
（二）關於刑法第47條累犯規定，修正前對於行為人不論故意犯
      或過失犯，均有累犯規定之適用，法律效果為加重本刑至
      2分之1。本案事實無論適用新刑法第47條第1項、舊刑法
      第47條之規定，均構成累犯，而無何差異。
（三）修正前刑法第51條規定：「數罪併罰，分別宣告其罪之刑
      ，依左列各款定其應執行者：」其中第5款規定：「宣告
      多數有期徒刑者，於各刑中之最長期以上，各刑合併之刑
      期以下，定其刑期。但不得逾二十年。」修正後刑法第51
      條第5款規定：「宣告多數有期徒刑者，於各刑中之最長
      期以上，各刑合併之刑期以下，定其刑期。但不得逾三十
      年。」修正後刑法並未較有利於被告。
（四）修正前刑法關於連續犯之規定，係論以一罪，但得加重其
      刑至2分之1，修正後刑法將連續犯之規定刪除，而連續犯
      本質上係各自獨立之犯罪，亦即是數罪之性質，在連續犯
      刪除後，原各自獨立之數個犯行，應回歸數罪併罰之規定
      處理。是以連續犯規定之刪除，並無較有利於被告。
（五）經綜合比較新、舊法之結果，以被告行為時之舊法較有利
      於被告，依刑法第2條第1項前段規定，本案自應適用被告
      行為時之法律。
四、核被告所為，係犯毒品危害防制條例第8條第1項轉讓第一級
    毒品罪及藥事法第83條第1項之轉讓禁藥罪。公訴意旨認被
    告轉讓第一級毒品部分係犯毒品危害防制條例第4條第1項之
    販賣第一級毒品罪嫌，惟因證人丁○○始終未曾證述其曾向
    被告購買海洛因，且卷內亦無證據可資認定被告有取得毒品
    對價之事實，業如前述，起訴法條容有未洽，爰依法變更起
    訴法條。另公訴意旨認被告轉讓安非他命之犯行應論以藥事
    法第84條云云，此部分顯係誤引，應予更正。被告先後多次
    轉讓海洛因犯行，時間緊接，觸犯構成要件相同之罪，顯係
    基於概括犯意所為，應依修正前刑法第56條連續犯規定，論
    以一罪，並依法加重其刑。其所犯上開二罪，犯意各別，行
    為互殊，應予分論併罰。被告有如事實欄所載之犯罪科刑執
    行情形，有台灣高等法院被告全國前案紀錄表在卷可按，其
    受有期徒刑之執行完畢後，5年以內再犯本件有期徒刑以上
    之罪，均為累犯，各依修正前刑法第47條之規定加重其刑。
    爰審酌被告素行非佳，有偽造文書、麻藥、施用毒品、竊盜
    、詐欺、贓物之犯行，矢口否認轉讓海洛因予丁○○部分犯
    行，惟坦承轉讓安非他命予徐郁婷部分，暨衡量本件轉讓毒
    品之次數等一切情狀，各量處如主文所示之刑。又被告所犯
    二罪，均合於中華民國九十六年罪犯減刑條例第2條第1項第
    3款，應予減刑，爰依該條例第7條第1項減為如主文所示之
    刑，暨定應執行刑。
五、又公訴意旨以：被告於94年9月至11月間，在台北縣中和市
    ○○路附近，連續販賣海洛因給吳瑞麟（應係甲○○之誤）
    15次，每次1包，數量不詳，價格為3,000元，認被告涉有販
    賣海洛因之罪嫌。經查：
（一）按施用毒品者所稱其向某人買受毒品之指證，不得作為有
      罪判決之唯一證據，仍須調查其他必要之證據，以察其是
      否與事實相符，亦即施用毒品者之指證，其真實性有待其
      他必要證據加以補強。而關於毒品施用者其所稱向某人購
      買毒品之供述，必須補強證據佐證，係指毒品購買者之供
      述縱使並無瑕疵，仍須補強證據佐證而言，以擔保其供述
      之真實性。況施用毒品者，其供出毒品來源因而破獲者，
      得減輕其刑，毒品危害防制條例第17條定有明文，為擔保
      其所為不利於對向共犯之陳述之真實性，除須其來源之供
      述，無瑕疵可指，且就其他方面調查，尤應有足以令人確
      信其陳述與事實相符之補強證據，始得據為該來源供應者
      犯罪事實認定之證據。至所謂必要之補強證據，固不以證
      明販賣毒品犯罪構成要件之全部事實為必要，但以與施用
      者之指證具有相當之關聯性為前提，其經與施用者之指證
      綜合判斷，已達於通常一般人均不致有所懷疑，而得確信
      施用者之指證為真實者，始得為有罪之認定，此為無罪推
      定原則之必然推演，最高法院著有90年度台上字第3115號
      、93年度台上字第2183號、93年度台上字第6750號、96年
      度台上字第351號判決可資參照。
（二）查證人甲○○固於偵查中證稱：「我是在永和市○○路的
      商務旅館被查獲，我是要去那裡跟丙○○拿海洛因。我之
      前都向丙○○買毒品，所以我知道丙○○有貨，我是打電
      話給丙○○。」等語（板橋地檢95年偵續字第369號卷第
      14頁以下，95年8月23日偵查筆錄），惟除此之外別無其
      他補強證據足以佐證其證詞之真實性。且檢察官從未調閱
      被告當時所用之0000000000號及甲○○之0000000000號行
      動電話通聯記錄，任由通聯紀錄逾期消滅，以致如今無法
      檢視證人證詞可信性。
（三）被告為警查獲後，由其行動電話內查知有「家明」之人傳
      簡訊：「兄弟：現在與你說這些或許你會有點《各引》，
      但是很抱歉我覺得還是要跟你說，我晚上去好萊塢找你拿
      東西，你小弟拿給我時還說你交代他來告訴我東西還有空
      間，說真的啦！兄弟我都快得糖尿病了！那包我分二次打
      ，哇靠！眼睛... （無下面簡訊內容）」，另有「小薇」
      之人傳簡訊：「張大哥：商量一下！身上臨時不便，但現
      在很急迫需要拿一張女的，能否先給予欠著五百，明天再
      還予你呢？薇妹」，以及「妹仔」之人傳簡訊：「少董你
      人在哪裡我想說跟你處理女生五百元可以，因為我們身上
      的錢不多無法處理一千元好嗎？謝謝你！妹仔」、「少董
      可以麻煩你弄一餐女生救我因為我坐骨身經（應係神經之
      誤）在痛好嗎？謝謝你妹仔」、「少剛請問你一下不知道
      你硬的有處理到沒有，因為現在我們這邊也有人要東西看
      怎樣請你回電給我們謝謝你！（阿明）」，此固有卷附簡
      訊照片可稽。而被告亦坦承其綽號為少剛，有人稱呼其為
      少董，然「家明」、「小薇」、「妹仔」等人究係何人，
      事後是否確有交付毒品之事實，卷內均無證據足以佐證，
      且亦無資料證明上開「家明」、「小薇」、「妹仔」與甲○○有關，是卷附簡訊照片就被告販賣海洛因予甲○○一
      事顯難認其間有何關聯，依前述最高法院判決意旨，非屬
      被告販賣海洛因予甲○○之補強證據。
（四）員警於94年11月16日3時30分許於台北市北投區○○○路
      264號1樓查獲乙○○、丁○○、林楷紘及被告，扣有安非
      他命1包（毛重0.2公克）、吸食器3組、電子磅秤1台、分
      裝勺2支、分裝袋3包，及自車號CA-7357號自小客車查獲T
      型扳手1支、作案用白手套2雙，有台北縣政府警察局新莊
      分局搜索扣押筆錄、扣押物品目錄表在卷可參，惟被告否
      認上開物品為其所有，而證人乙○○於警詢、偵查及本院
      審理時均證稱上開與毒品有關之物品，係綽號「兔子」之
      人寄放在伊處的，證人林楷紘亦於偵查中證稱上開物品好
      像是乙○○的，因為其有看到乙○○下車時背著一個黑色
      包包等語，其於警詢時亦證稱應該是乙○○的等語，參酌
      前開證人之證詞，上開物品無法證明為被告所有，當無從
      資為不利被告之憑據。
（五）復查卷內並無其他證據足以補強證人甲○○之證詞，亦無
      扣獲毒品，不能僅以證人甲○○單一之證述即認被告有販
      賣海洛因予甲○○。此部分係屬犯罪無法證明，原應為無
      罪之諭知，惟檢察官認此部分與販賣海洛因予丁○○之部
      分係連續犯之裁判上一罪關係，爰不另為無罪之諭知。
據上論斷，依刑事訴訟法第299條第1項前段，毒品危害防制條例
第8條第1項，藥事法第83條第1項，刑法第2條第1項前段，修正
前刑法第56條、第47條、第51條第5款，中華民國九十六年罪犯
減刑條例第2條第1項第3款、第7條、第10條第1項，判決如主文
。
本案經檢察官洪英丰到庭執行職務
中　　華　　民　　國     96    年    7    月    31　　日
                  刑事第六庭    審判長法官  王義閔
                                法      官  鄭舜元
                                法      官  林欣苑
以上正本證明與原本無異。
如不服本判決，應於判決送達後10日內，向本院提出上訴書狀。
上訴書狀應敘述具體理由，並按他造當事人之人數附繕本。
中　　華　　民　　國     96    年    7    月    31　　日
                                書  記  官  楊筱惠
附錄本案論罪科刑法條全文：
毒品危害防制條例第8條
轉讓第一級毒品者，處 1 年以上 7 年以下有期徒刑，得併科新
臺幣 1 百萬元以下罰金。
轉讓第二級毒品者，處 6 月以上 5 年以下有期徒刑，得併科新
臺幣 70 萬元以下罰金。
轉讓第三級毒品者，處 3 年以下有期徒刑，得併科新臺幣 30 萬
元以下罰金。
轉讓第四級毒品者，處 1 年以下有期徒刑，得併科新臺幣 10 萬
元以下罰金。
前四項之未遂犯罰之。
轉讓毒品達一定數量者，加重其刑至二分之一，其標準由行政院
定之。
藥事法第83條
明知為偽藥或禁藥，而販賣、供應、調劑、運送、寄藏、牙保、
轉讓或意圖販賣而陳列者，處7年以下有期徒刑，得併科新臺幣5
百萬元以下罰金。
犯前項之罪，因而致人於死者，處 7 年以上有期徒刑，致重傷者
，處 3 年以上 12 年以下有期徒刑。
因過失犯第 1 項之罪者，處 2 年以下有期徒刑、拘役或科新臺
幣 30 萬元以下罰金。
第 1 項之未遂犯罰之。
